【裁判字號】    94,交聲,1162
【裁判日期】    950223
【裁判案由】    違反道路交通管理處罰條例聲明異議
【裁判全文】
臺灣臺北地方法院交通事件裁定        94年度交聲字第1162號
異議人即
受處分人    甲○○
上列受處分人因違反道路交通管理處罰條例案件，對交通部公路
總局台北區監理所於中華民國94年6月24日、94年9月28日所為之
處分（北監自裁字裁40-ACV684163號、北監自裁字裁40-AEB2537
37號），聲明異議，本院裁定如下：
    主  文
異議駁回。
    理  由
一、按汽車已領有號牌而未懸掛者，處汽車所有人新台幣（下同
    ）3千6百元以上1萬零8百元以下罰鍰，並禁止其行駛，前項
    牌照、號牌吊銷之，道路交通管理處罰條例第12條第1項第7
    款及第2項定有明文。
二、本件異議人即受處分人甲○○分別於民國94年4月5日下午6
    時30分許、94年7月6日晚間11時30分許，其所有車牌號碼為
    8F-8488號之自用小客車行駛在台北市○○○路、及台北市
    ○○路時，因上開車輛未懸掛後號牌，為台北市政府警察局
    大安分局羅斯福路派出所員警巡邏時發覺取締，即以受處分
    人違反道路交通管理處罰條例第12條第1項第7款規定而掣單
    舉發，經受處分人逾應到案期限向原處分機關申訴，原處分
    機關認受處分人確有上開交通違規行為，乃依道路交通管理
    處罰條例第12條第1項第7款、第2項及違反道路交通管理事
    件統一裁罰基準表之規定分別裁處8千7百元及5千3百元罰鍰
    ，並吊銷牌照。
三、按受處分人不服道路交通管理處罰條例第8條所定主管機關
    所為之處罰者，得於接到裁決書之翌日起20日內，向管轄地
    方法院聲明異議，且按法院受理有關交通事件，準用刑事訴
    訟法之規定，道路交通管理處罰條例第89條定有明文。又送
    達文書，除本章有特別規定外，準用民事訴訟法之規定，刑
    事訴訟法第62條亦定有明文。（一）依據民事訴訟法第138
    條第2項之規定，寄存送達，自寄存之日起，經10日發生效
    力。本件北監自裁字裁40-ACV684163號裁決書於94年6月29
    日送達於受處分人之住所，因未會晤受處分人而寄存於新店
    檳榔路郵局，有該裁決書之送達證書1紙在卷為憑，是該裁
    決書應於寄存後10日即94年7月9日發生送達之效力，且受處
    分人住居所在台北縣新店市○○路70號，依據法院訴訟當事
    人在途期間標準之規定，台北縣新店市在途期間為2日，是
    扣除在途期間後，本件合法異議期間應延長至94年7月31日
    ，惟該日係屬例假日，依民法第112條規定，期日或期間之
    末日為星期日、紀念日或其他休息日時，以其休息日之次日
    代之，故依照前揭說明，受處分人至遲原應於94年8月1日向
    原處分機關或本院具狀聲明異議。而受處分人於94年7月28
    日向原處分機關提出申訴，表明其並未違規之意，有申訴書
    1份附卷可稽，受處分人再於94年10月28日向原處分機關提
    出聲明異議，是受處分人雖係收受裁決書後逾20日之時間方
    向原處分機關提出聲明異議狀，惟受處分人既於收受裁決書
    後即向原處分機關表示不服裁決書之內容，而向原處分機關
    提出再申訴，已堪認受處分人確有在收受裁決書後之法定20
    日異議期間內為異議之提出，故原處分機關認本件受處分人
    提出聲明異議之時間已逾其收受裁決書後之20日，容有誤會
    ；（二）又北監自裁字裁40-AEB253737號裁決書於94年10月
    4日送達受處分人之住所，仍因未會晤受處分人而寄存於新
    店檳榔路郵局，亦有該裁決書之送達證書1紙在卷可憑，是
    依據前揭法條規定意旨，該裁決書應於寄存後10日即94年10
    月14日發生送達效力，且如同前述內容，扣除在途期間後，
    本件合法異議期間應延長至94年11月5日，惟該日係屬例假
    日，故依照前揭說明，受處分人至遲原應於94年11月7日向
    原處分機關或本院具狀聲明異議，而受處分人於94年10月28
    日向原處分機關提出聲明異議，係屬合法，原處分機關認受
    處分人已逾聲明異議法定20日期限，應屬誤會，合先敘明。
四、聲明異議意旨及實際駕駛人乙○○於本院調查時陳述略以：
    94年4月5日因臨停時前車倒退將上開車輛之前車牌固定螺絲
    撞斷，無法掛回，車牌放置後行李箱，在尋找修車廠途中遇
    警臨檢；94年7月6日至石牌訪友，離開時發現後車牌被丟置
    於車底地上，附近居民留有字條敬告勿停該處，途中又遇警
    臨檢云云。經查：
（一）乙○○駕駛前開車輛時，該車輛確有汽車已領有號牌未懸
      掛之事實，為受處分人所不爭執，聲明異議意旨及乙○○
      於本院調查時雖陳稱94年4月5日係前車牌掉落云云；惟證
      人即舉發員警林欣恆於本院調查時，以具結擔保其供述之
      真實性並在負擔偽證罪之心理處罰狀態下證稱：94 年4月
      5日是我們巡邏時在羅斯福路4段往3段方向，發現該部車
      未懸掛後車牌而將他攔下，當時是在行駛中，他在內二車
      道，94年7月6日也是巡邏時在辛亥路2段往3段方向，發現
      該部車沒有懸掛後號牌而將他攔下舉發等語（見本院95年
      1月24日筆錄），而於本件卷存證據資料內並無任何積極
      證據足以證明證人林欣恆上開供述係屬虛偽，亦無有足以
      令人顯信其供述為不可採之品性證據或前科證據存在，本
      院自不得僅以證人為本件開單告發受處分人之員警而全盤
      抹煞其在訴訟上所具有之原證人資格；且受處分人所有上
      開車輛二次均係未懸掛「後車牌」乙節，亦有舉發違反道
      路交通管理事件通知單2紙在卷足憑，是已堪認受處分人
      確有前述車號汽車已領有號牌而未懸掛之違規行為，聲明
      異議意旨及乙○○於本院調查時所述94年4月5日係「前車
      牌」掉落云云，尚難採信。
（二）雖乙○○辯稱：其94年7月6日出門時，前後均掛有號牌，
      嗣後號牌掉落無法掛回云云，並舉證人丙○○到庭證稱：
      其與乙○○在朋友家聚會，晚上11點多，搭乙○○的車回
      家，其二人到車子停放的地方時，看到雨刷上壓著紙條，
      可能是鄰居寫的，警告乙○○說車牌在車下，這地方不宜
      停車，也不知道車牌是被撞掉的，還是被拔下來的，其等
      將車子開離才撿到車牌等語（見本院95年1月24日筆錄）
      ；惟經與受處分人所提卷附之紙條影本互核，該紙條內容
      僅記載「先生，此處為巷道，以後請勿停車於此處，以免
      進出不便，特此敬告」，並無出現如證人丙○○所述「車
      牌在車下」之語句，即該證人丙○○所述與事實有所出入
      ，是否可依據證人丙○○之陳述證明受處分人車輛之車牌
      係被撞掉或係被拆下，要非無疑。再者，縱受處分人車輛
      之車牌係因途中意外掉落，惟車輛應依指定位置懸掛車輛
      號牌之本旨，乃在辨識車籍、特定車輛，對交通安全之維
      護有事後規制、追究之功效，茲事體大。乙○○既係領有
      駕駛執照之駕駛人，就「道路交通安全規則」第8條前段
      規定「汽車牌照」包括號牌、行車執照，為行車之許可憑
      證，由汽車所有人向公路監理機關申請登記」及第11條第
      1 項第1款「汽車號牌每車二面，應正面懸掛於車輛前後
      端之明顯適當位置」等規定，當應知之甚稔，乙○○行車
      返回家前，既已知汽車號牌不見，即不得再行駕駛該車輛
      ，縱有維修必要，亦應循其他方式，然不思此途，卻仍駕
      駛該車，受處分人違規之舉甚明。是本件受處分人有前開
      交通違規行為，堪予認定。
五、綜上所述，受處分人確有前揭違規行為，原處分機關依道路
    交通管理處罰條例第第12條第1項第7款及第2項、違反道路
    交通管理事件統一裁罰標準表規定，分別裁處受處分人罰鍰
    新台幣8千7百元及5千3百元，並吊銷牌照，核無違誤，本件
    受處分人之異議為無理由，自應將其異議駁回。
據上論斷，應依道路交通案件處理辦法第19條，裁定如主文。
中    華    民    國    95    年    2     月    23    日
                    交通法庭  法  官 蕭清清
以上正本證明與原本無異。
如不服本裁定，應於裁定送達後5日內向本院提出抗告狀。
                              書記官 劉麗英
中    華    民    國    95    年    3     月    1     日


司法院資訊處製作；財團法人民間司法改革基金會備份。
